臺灣高等法院刑事判決
108年度上訴字第3701號
上  訴  人  
即  被  告  鐘淑齡  
選任辯護人  葉慶人律師
            吳尚道律師
            楊偉毓律師
上列上訴人因違反毒品危害防制條例案件，不服臺灣新北地方法
院108年度訴字第83號，中華民國108年8月27日第一審判決（起
訴案號：臺灣新北地方檢察署107年度偵字第39146號，併辦案號
：臺灣新北地方檢察署108年度偵字第6886號），提起上訴，本
院判決如下：
    主  文
上訴駁回。
    事  實
一、鐘淑齡明知甲基安非他命係毒品危害防制條例第2 條第2 項
  第2 款所列管之第二級毒品，不得私自持有、販賣，竟基於販
  賣第二級毒品之犯意，以0000000000門號行動電話為聯繫工具
  ，聯絡毒品交易事宜，自民國107年10月20日起至同年12月2日
  止，將甲基安非他命販賣予吳雲瑞（3 次）、楊松青（2 次）
  （販毒情形詳如附表一所示）。嗣警方於107 年12月10日16時
  20分許，持搜索票至新北市○○區○○路000 巷00號2 樓鐘淑齡居
  住處搜索，當場扣得附表二所示之手機、毒品等物。
二、案經新北市政府警察局板橋分局報告臺灣新北地方檢察署檢
  察官偵查起訴及移送原審併案審理。
    理  由
一、上訴人即被告鐘淑齡上訴要旨
  ㈠證人楊松青於警詢否認附表一編號5所示時、地成功向被告購
    得甲基安非他命，此乃有利被告之證述，依罪疑唯輕及無罪
    推定原則，應判決被告無罪或販毒未遂。
  ㈡被告所涉販賣第二級毒品罪，對象僅有2人，獲利甚微，請依
    刑法第59條規定酌減被告之刑。
  ㈢被告前因偽證罪，經法院判處罪刑後，於102 年10月29日易
    服社會勞動執行完畢，接近5年，再犯本件附表一編號1之販
    毒罪，前後罪質不同，原審論以累犯，與司法院釋字第775
    號解釋意旨不符。 
  ㈣被告所犯各罪獨立性低，定執行刑時，刑罰邊際效應隨行遞
    減，宜酌定較低之執行刑。
二、有關證據能力之說明
  原審108年2月26日準備庭，受命法官問以：「對於檢察官起訴
  書所載各項證據之證據能力，有何意見？」第一審辯護人李律
  師答以：「沒有意見，同意作為證據。」被告續答：「意見同
  辯護人」（原審卷第64頁），則被告在偵審之自白，出於任意
  性，有證據能力。
三、認定被告販毒之證據及理由
  ㈠關於附表一編號1至4販賣毒品部分
  1.被告以0000000000門號行動電話為聯繫工具，販賣甲基安非
    他命3 次予吳雲瑞（即附表一編號1至3）、販賣甲基安非他
    命1次予楊松青（即附表一編號4），迭經被告於偵查、原審
    及本院坦承不諱。
  2.證人吳雲瑞、楊松青分別於附表一所示時間向被告購買甲基
    安非他命3次、1次，業經證人吳雲瑞、楊松青於警詢及偵查
    庭證述屬實。
  3.被告與吳雲瑞等2人聯繫販毒事宜，復有卷附通訊監察譯文
    在卷可考（第39146號偵卷第65頁至第67頁、第75頁）。
  ㈡關於附表一編號5販賣毒品部分
  1.被告於108年1月22日偵查庭陳稱：「（提示卷內107年12月2
    日9時30分43秒、9時50分18秒、9時51分14秒、11時25分44
    秒、11時33分10秒許，受監察門號與0000000000號之通訊監
    察譯文）這是否為你與楊松青之對話內容？該次對話內容是
    在說什麼？）是，這次對話內容是楊松青要用5,400元（新
    臺幣、以下同）跟我買毒品安非他命2公克，我會記得這次
    交易價格是5,400元，是因為譯文中有提到「住址改54號」
    ，是指我賣毒品給楊松青的價格改成5,400元，交易地點一
    樣是在我板橋區中正路的居所樓下，這次有完成交易，一手
    交錢一手交貨。」、「我 承 認（於107年12月2日販賣毒品
    安非他命給楊松青）」（第39146號偵卷第469頁）。嗣檢察
    官以被告涉嫌本件5次成功販賣毒品，提起公訴，被告於原
    審準備庭表示：「（對於檢察官所起訴之犯罪事實有何意見
    及答辯？）我承認犯罪」（原審卷第64頁）（辯護人隨即表
    示：「被告坦承犯罪，希望勘驗被告手機以獲得上游的電話
    。」），於審判庭表示：「我承認檢察官起訴之犯罪事實」
    （原審卷第141頁）（辯護人表示：「被告就檢察官起訴書
    全部事實均認罪，請從輕量刑給予自新的機會」）。
  2.證人楊松青於108年1月16日偵查庭證稱：「（提示卷附107
    年12月2日9時30分43秒、9時50分18秒、9時51分14秒、11時
    25分44秒、11時33分10秒許，以0000000000門號與受監察門
    號之通訊監察譯文）這是否為你與他人之對話內容？該次對
    話內容是在說什麼？）是，提示譯文是我跟鐘淑齡的對話，
    這次對話內容一樣是我要跟鐘淑齡購買2公克的毒品安非他
    命，這次交易有完成，這次我是拿5,400元給鐘淑齡，跟鐘
    淑齡買到2公克的安非他命。」（第39146號偵卷第451頁）
    。被告方面，請求詰問證人楊松青，證人楊松青於本院108
    年12月25日證稱：「（107 偵39146 卷第75頁起最下面的第
    7次通訊監察譯文到第76頁，是我跟）在場被告的對話內容
    ，是要交易第二級安非他命。」、「（是否有完成交易？）
    是」、「（你說有完成交易，你在偵訊時是以2公克、5400
    元價格交易？）是。」（本院卷第101頁至第104頁）。證人
    楊松青2度作證表示其於107年12月2日，以5,400元代價，向
    被告購得甲基安非他命2公克。
  3.有關被告與證人楊松青107年12月2日之通聯內容，當日9時5
    0分18秒，被告以簡訊通知楊松青：「要不要來跟我說一下
    」，9時51分14秒，楊松青以簡訊回覆：「好，12：00前到
    」，11時25分44秒，楊松青聯繫被告，被告答以：「我到了
    啦」，楊松青告以：「好」，11時33分10秒，楊松青聯繫被
    告，楊松青問以：「幾樓阿？」被告答以：「我下去阿！沒
    有人阿！你們在哪？」楊松青答以：「我在54號」（第3914
    6號偵卷第431頁），雙方一度未碰面，被告方面據以主張交
    易毒品不成。雖然，2人在第一時間沒有直接見面，但吸毒
    者對於毒品有強烈之需求性、依賴性，依通聯譯文內容，證
    人楊松青既花費時間，特地前往板橋中正路購毒，必不會空
    手而返，又被告於108年1月22日偵查庭表示：「107年12月2
    日這次，『住址改54號』，指賣毒品的價格改成5,400元，交
    易地點一樣是在我板橋中正路居所的樓下，這次有完成交易
    。」（第39146號偵卷第469頁），並於原審108年1月30日移
    審庭，表示：「監聽譯文『住址改54號』，就是金額改成5,40
    0元，我跟楊松青交易的這2次都有成功，」（原審卷第25頁
    ），證人楊松青復於本院證稱：「（102年2月2日第7次通訊
    ）有完成交易，交易地點在原本講在54號，後來約定在被告
    樓下，最後也有成功。」（本院卷第103頁），2人就毒品之
    金額、交易地點、毒品交易完成，陳述相一致，則被告附表
    一編號5犯行，業已交付毒品並收取價金，屬販毒既遂，不
    因一時未見面而交易不成。
  ㈢警方搜索查得被告所有如附表二編號3所示之3包物品，其內
    有米白色粉末1包、米黃色粉末1包、白色晶體1包，經鑑定
    結果，均檢出甲基安非他命成分，驗前總淨重0.957公克、
    驗餘總淨重0.9507公克，有臺北榮民總醫院108年1月18日北
    榮毒鑑字第C0000000號毒品成分鑑定書在卷可稽（原審卷第
    161頁），則被告所經手之毒品，確係甲基安非他命無訛。
  ㈣我國法律對販賣毒品者臨以嚴刑，毒品仍無法禁絕，究其原
    因，實乃販賣毒品存有巨額之利潤可圖，故販賣毒品者，如
    非為巨額利潤，必不冒此重刑之險，是以有償販賣毒品者，
    除非另有反證證明其出於非圖利之意思而為，概皆可認其係
    出於營利之意而為（最高法院105年度台上字第2044號判決
    參看）。尤其，被告於107年12月11日羈押訊問庭供稱：「
    我有（於107年10月20日、11月12日、11月26日、11月27日
    在住家樓下，以1,000元不等代價，販賣第二級毒品甲基安
    非他命給吳雲瑞），4次都是以新臺幣1,000元0.5克甲基安
    非他命給吳雲瑞，每次交易我可以賺取大約300、400元。」
    （聲羈卷第24頁）、「107年11月25日（楊松青）這次我的
    獲利則為800元」（聲羈卷第25頁），於原審108年1月30日
    訊問庭供稱：「（我跟楊松青2次交易）第1次賺500元、第2
    次賺1,000元。」（原審卷第25頁），是被告有從中賺取價
    差而牟利之犯意。
  ㈤綜上，被告意圖牟利，販賣甲基安非他命予吳雲瑞（3 次）
    、楊松青（2次）之犯行，足資認定。
四、論罪之說明
  ㈠甲基安非他命係毒品危害防制條例第2 條第2 項第2 款所列
    管之第二級毒品，不得非法持有、販賣。核被告所為，係犯
    同條例第4 條第2 項之販賣第二級毒品既遂罪，共5 罪。
  ㈡被告販賣毒品予證人吳雲瑞、楊松青前，各次持有甲基安非
    他命之低度行為，均為販賣第二級毒品之高度行為所吸收，
    不另論罪。
  ㈢被告5次販賣第二級毒品犯行，犯罪時間不同，交易對象有2
    人，顯係基於不同犯意為之，應予分論併罰。
  ㈣被告前因偽證案件，經原審以102 年度訴字第260 號判決判
    處有期徒刑2 月確定，於102 年10月29日易服社會勞動執行
    完畢，有本院被告前案紀錄表在卷可考，被告受有期徒刑執
    行完畢5 年以內，故意再犯附表一編號1販毒重罪，應依刑
    法第47條第1項規定論以累犯。本院依司法院釋字第775 號
    解釋意旨，審酌被告前有多次竊盜紀錄，又犯偽證罪，偽證
    罪經執行完畢，仍未能知所警惕、謹慎行止，5年內，再犯
    本件附表一編號1販賣第二級毒品罪，足徵其具相當之反社
    會人格，刑罰反應力薄弱，為兼顧社會防衛之效果，依法應
    加重此次犯罪刑期（法定刑無期徒刑部分，不予加重）。
  ㈤犯毒品危害防制條例第4 條至第8 條之罪，於偵查及審判中
    均自白者，減輕其刑，同條例第17條第2 項定有明文。其立
    法目的，在使毒品案件之刑事訴訟程序儘早確定，鼓勵被告
    自白認罪，開啟其自新之路，對被告於偵查及審判中均自白
    者，增列應減輕其刑之規定，採行寬厚之刑事政策。被告就
    本件5 次販毒犯行，於偵查及原審審判期間坦白承認，應依
    毒品危害防制條例第17條第2 項規定，均減輕其刑，其中附
    表一編號1犯行，同時有刑之加重及減輕事由，依法先加重
    後減輕之。
  ㈥毒品危害防制條例第17條第1 項規定：「供出毒品來源，因
    而查獲其他正犯或共犯」，係指被告在事實審言詞辯論終結
    前，具體供出毒品來源之有關資料，諸如前手之姓名、年籍
    、住居所、或其他足資辨別之特徵等，使調查或偵查犯罪之
    公務員因而對之發動調查或偵查並破獲者而言。其立法意旨
    重在鼓勵具體供出其上游販毒者，俾資追查該毒梟前手及其
    上游毒品，以杜絕毒品之蔓延與氾濫為目的（最高法院103年度台上字第3348號判決參看）。本件被告雖於108年1月22日偵查庭供稱：我毒品上游是林昭和，為男性，大約30、40歲（39146號偵卷第471頁），然其亦表示：「林昭和在107年10月前有提供毒品，但不是這次販毒來源，賣給（楊松青、吳雲瑞毒品之來源），另有其人，但我不知道真實姓名，這個人的電話號碼我現在記不得。」（第39146號偵卷第471頁），表示「林昭和」非本次販毒之上游，被告第一審辯護人李律師於108年6月18日陳報表示：上游賣家手機號碼均已變更，line亦不再使用，無法循線找出上游賣家為何人等語（原審卷第123頁）。被告自無從依毒品危害防制條例第17條第1 項供出上手規定減免其刑，併予敘明。
五、原判決之評斷
  本院基上事證，與原審同，認原審以被告罪證明確，援引毒品
  危害防制條例第4 條第2 項規定，論以販賣第二級毒品罪(共5
   罪) ，再說明被告附表一編號1犯行構成累犯加重其刑，每次
  販毒依毒品危害防制條例第17條第2 項規定減輕其刑，所犯5
  罪應分論併罰，爰審酌被告不思以正當途徑獲取財物，竟無視
  於政府禁制毒品之決心，以販賣第二級毒品方式牟利，惟念被
  告犯後坦承大部分犯行，專科畢業之教育程度，所獲利益有限
  ，及其他一切情狀，分別量處有期徒刑3年10月（累犯）、3年
  8月、3年8月、4年、4年2月，並定應執行有期徒刑6年6月。另
  說明各次販毒所得，雖未扣案，仍應依刑法第38條之1第1 項
  、第3 項規定，諭知沒收，如不能沒收時，追徵其價額；扣案
  如附表二編號1所示之Sony手機行動電話1 支（含0000000000
  門號SIM 卡1 張），附表二編號2 所示分裝袋，為被告所有，
  係其聯絡及販毒所用之物，均應依毒品危害防制條例第19條第
  1 項規定，諭知沒收；附表二編號3 所示甲基安非他命3 包（
  驗餘總淨重合計0.9507公克），應於最後1 次即附表一編號5 
  所示販毒項下，依毒品危害防制條例第18條第1 項諭知沒收、
  銷燬，盛裝毒品之外包裝袋3 個，以現今採行之鑑驗方式，其
  內附著殘留微量毒品而無法獨立析離，併予沒收、銷燬。原審
  判決已敘述其所憑證據、認定理由及量刑依據，其認定事實、
  適用法律，核無不合，所量處之刑，無違比例原則。
六、被告上訴之評斷
  ㈠被告上訴，否認附表一編號5販毒犯行，係就原審依職權所為
    取捨及心證形成之事項，再事爭執，本院並詳為說明如前，
    此部分之上訴，難謂有理由。
  ㈡如前所述，被告前因偽證案件，經判處有期徒刑罪刑確定後
    ，於102 年10月29日易服社會勞動執行完畢，被告不知恪遵
    法律，不及5年，竟於107年10月20日再犯本件附表一編號1
    之販毒罪，刑罰反應力薄弱，具有相當之反社會人格，自應
    論以累犯，不因距前案執行完畢4年11月餘而有不同。被告
    上訴，指本件附表一編號1犯行，與偽證罪罪質不同，執行
    完畢時間接近5年，不得論以累犯，難以採信。
  ㈢量刑，不以嚴格證明為必要；定執行刑，與量刑同，法院就
    繫屬個案犯罪所為之整體評價，應整體觀察為綜合考量，不
    可擷取其中片段，致失出失入。被告本件5次販賣毒品犯行
    ，業經購毒者吳雲瑞、楊松青指證明確，並有通訊監察譯文
    在卷可考，犯行無所遁逃，被告於於原審及本院審理期間坦
    承附表一編號1至4犯行，其自白價值不高，又被告於本院審
    理期間改口否認附表一編號5犯行，經本院傳訊證人楊松青
    ，證人楊松青於本院審判庭證稱：「有（完成交易），是（
    以2公克、5400元價格完成交易）。」（本院卷第103頁至第
    104頁），明白表示被告確有販毒，被告尚非幡然全盤悔悟
    ，而販賣第二級毒品，其法定刑為無期徒刑或7 年以上有期
    徒刑，得併科1千萬元以下罰金（立法院108年12月17日修正
    通過提高法定刑為無期徒刑或10 年以上有期徒刑，得併科1
    千500萬元以下罰金，新法尚未施行），被告所犯，或依刑
    法第47條累犯加重其刑，或依毒品危害防制條例第17條第2 
    項規定減輕其刑，原審分別量處有期徒刑3 年10月、3年8月
    、3年8月、4年、4年2月，刑期總和為19年4月，原審定應執
    行有期徒刑6年6月，每一次販毒等同量處有期徒刑1年1個月
    ，已屬從輕，既未逾越法定刑度，亦無濫用自由裁量之權限
    ，難認有何不當。被告請求從輕量刑，無從准許。
  ㈣95年7月1日修正施行之刑法第59條，將原規定：「犯罪之情
    狀可憫恕者，得酌量減輕其刑。」修正為：「犯罪之情狀顯
    可憫恕，認科以最低度刑仍嫌過重者，得酌量減輕其刑。」
    其修正理由第1點表明：「現行第59條在實務上多從寬適用
    ，為防止酌減其刑之濫用，自應嚴定其適用之條件，以免法
    定刑形同虛設，破壞罪刑法定之原則。」足見立法者透過修
    法以規制法院從嚴適用刑法第59條之立法目的。本於權力分
    立及司法節制，裁判者自不宜無視該立法意旨，而於個案恣
    意以該條寬減被告應負刑責，俾維法律安定與尊嚴。實務上
    ，一向認刑法第59條所規定「犯罪情狀顯可憫恕，認科最低
    度刑仍嫌過重者，得酌量減輕其刑」，係指犯罪另有特殊之
    原因與環境，在客觀上足以引起一般人之同情，認為即予宣
    告法定最低度刑，猶嫌過重者，始有其適用，被告犯後自白
    犯罪、經濟因素、家庭狀況，僅得為從輕量刑之參考，不得
    作為刑法第59條酌量減刑之事由。因販賣毒品，助長毒品氾
    濫，戕害他人身心，危害社會治安及善良風氣至鉅，一般人
    將販毒者、製毒者視為社會毒瘤，無人對之同情，本院再觀
    被告前有多次竊盜、偽證前科，不畏刑罰加身，視法律如無
    物，竟變本加厲，除本件5次販賣毒品重罪，依被告警偵所
    陳，另有其他販毒嫌疑，則被告擴散毒品，已不僅本案5次
    ，與偶然犯罪、誤觸法網有別，嚴重違反我國政府禁絕毒品
    來源、使國民遠離毒害之刑事政策，原審復就被告所犯各罪
    ，依毒品危害防制條例第17條第2 項規定減輕其刑，已無情
    輕法重可言，本件自無刑法第59條酌減其刑之餘地。
  ㈤綜上，被告上訴，為無理由，應予駁回。
七、附帶說明
  證人吳雲瑞於107年12月11日警詢作證表示其於107年11月12日
  ，以1,000元向被告購買1小包安非他命（第39146號偵卷第181
  頁），被告於107年12月11日偵查庭及原審聲押庭亦坦承不諱
  （第39146號偵卷第342頁、聲押卷第24頁），並有通訊監察譯
  文在卷可參，此部分未據檢察官提起公訴，基於不告不理原則
  ，本院礙難一併審理，應由檢方另行偵辦。
據上論斷，應依刑事訴訟法第368 條，判決如主文。
本案經檢察官吳育增提起公訴，檢察官黃東焄到庭執行職務。
中    華    民    國   108    年    12    月    31    日
                  刑事第一庭    審判長法  官  周政達
                                      法  官  程克琳
                                      法  官  曾德水
以上正本證明與原本無異。
如不服本判決，應於收受送達後10日內向本院提出上訴書狀，其
未敘述上訴之理由者並得於提起上訴後10日內向本院補提理由書
（均須按他造當事人之人數附繕本）「切勿逕送上級法院」。
                                      書記官  陳怡君
中    華    民    國    109   年    1     月    2     日
附錄：本案論罪科刑法條全文
毒品危害防制條例第4 條第2 項
製造、運輸、販賣第二級毒品者，處無期徒刑或七年以上有期徒
刑，得併科新臺幣一千萬元以下罰金。 

附表一：
編號 時間 地點 毒品數量 金額（新臺幣） 購毒者   原審判決主文  1 107 年10月20日下午2、3時許 新北市○○區○○路000 巷00號2樓樓梯間 第二級毒品甲基安非他命0.5 公克    1,000元 吳雲瑞 鐘淑齡販賣第二級毒品，累犯，處有期徒刑參年拾月。扣案附表二編號1 、2 所示之物均沒收，未扣案犯罪所得新臺幣壹仟元沒收，於全部或一部不能沒收或不宜執行沒收時，追徵其價額。 2 107 年11月26日夜間11時53分通話後未久 新北市○○區○○路000 巷00號2樓樓梯間 第二級毒品甲基安非他命0.5 公克    1,000元 吳雲瑞 鐘淑齡販賣第二級毒品，處有期徒刑參年捌月。扣案附表二編號1 、2 所示之物均沒收，未扣案犯罪所得新臺幣壹仟元沒收，於全部或一部不能沒收或不宜執行沒收時，追徵其價額。 3 107 年11月27日夜間10時43分通話後未久 新北市○○區○○路000 巷00號2樓樓梯間 第二級毒品甲基安非他命0.5 公克    1,000元 吳雲瑞 鐘淑齡販賣第二級毒品，處有期徒刑參年捌月。扣案附表二編號1 、2 所示之物均沒收，未扣案犯罪所得新臺幣壹仟元沒收，於全部或一部不能沒收或不宜執行沒收時，追徵其價額。 4 107 年11月25日晚間8、9時許 新北市○○區○○路000 巷00號2樓樓梯間 第二級毒品甲基安非他命2 公克    4,000元 楊松青 鐘淑齡販賣第二級毒品，處有期徒刑肆年。扣案附表二編號1 、2 所示之物均沒收，未扣案犯罪所得新臺幣肆仟元沒收，於全部或一部不能沒收或不宜執行沒收時，追徵其價額。 5 107 年12月2日上午9時許至11、12時許 新北市○○區○○路000 巷00號2樓附近 第二級毒品甲基安非他命2 公克    5,400 元 楊松青 鐘淑齡販賣第二級毒品，處有期徒刑肆年貳月。扣案附表二編號1 、2 所示之物均沒收，扣案附表二編號3 所示之毒品沒收銷燬，未扣案犯罪所得新臺幣伍仟肆佰元沒收，於全部或一部不能沒收或不宜執行沒收時，追徵其價額。 
附表二：
編號 物品名稱及數量 備註 1 SONY手機1 支（內含門號0000000000號SIM 卡1 張） 依毒品危害防制條例第19條第1 項沒收。 2 分裝袋1 包 依毒品危害防制條例第19條第1 項沒收。 3 甲基安非他命3 包（驗前總淨重0.9570公克、驗餘總淨重0.9507公克，連同外包裝） 依毒品危害防制條例第18條第1 項前段沒收銷燬。